【裁判字號】    98,易,115
【裁判日期】    980407
【裁判案由】    竊盜
【裁判全文】
臺灣屏東地方法院刑事判決               98年度易字第115號
公  訴  人  臺灣屏東地方法院檢察署檢察官
被      告  甲○○
                    另案於臺灣屏東監獄竹田分監執行中
上列被告因竊盜案件，經檢察官提起公訴（97年度偵字第5694號）
本院判決如下：
    主  文
甲○○無罪。
    理  由
一、公訴意旨略以：被告甲○○意圖為自己不法之所有，於97年
    6 月4 日上午11時許，在屏東縣新園鄉○○村○○路101 巷
    8 號前處，見乙○○所有之車牌號碼ZYS-650 號輕型機車停
    在該處且機車錀匙未拔，竟趁他人不注意之際，竊取該輛機
    車，得手後留供作為自己代步工具。嗣乙○○於97年6 月5
    日下午4 、5 時許，見其失竊機車停放在屏東縣新園鄉○○
    村路邊，且從朋友處得知該機車可能係遭甲○○竊取後，始
    託人請甲○○將機車歸還，而甲○○經告知應歸還機車之事
    後，就叫不知情之丙○○（其涉犯竊盜罪嫌另為不起訴處分
    ）將機車於97年6 月6 日20時騎至乙○○住處，將該機車歸
    還乙○○，乙○○至此始確定機車係遭甲○○竊取而報警處
    理，並為警循線查獲上情，因認被告涉犯刑法第320 條第1
    項之竊盜罪嫌等語。
二、按犯罪事實應依證據認定之，無證據不得認定其犯罪；又不
    能證明被告犯罪者，應諭知無罪之判決，刑事訴訟法第154
    條第2 項、第301 條第1 項分別定有明文。又刑事訴訟法上
    所謂認定犯罪事實之證據，係指足以認定被告確有犯罪行為
    之積極證據而言，該項證據自須適合於被告犯罪事實之認定
    ，始得採為斷罪資料。如未能發現相當證據，或證據不足以
    證明，自不能以推測或擬制之方法，以為裁判之基礎。又刑
    事訴訟上證明之資料，無論其為直接或間接證據，均須達於
    通常一般之人均不致有所懷疑，而得確信其為真實之程度，
    始得據為有罪之認定，若其關於被告是否犯罪之證明未能達
    此程度，而有合理性懷疑之存在，致使無從形成有罪之確信
    ，根據「罪證有疑，利於被告」之證據法則，即不得遽為不
    利被告之認定，此分別有最高法院著有29年度上字第3105號
    、40年台上字第86號、76年台上字第4986號判例可資參照。
    再檢察官對於起訴之犯罪事實，應負提出證據及說服之實質
    舉證責任，倘其所提出之證據，不足為被告有罪之積極證明
    ，或其指出證明之方法，無從說服法院以形成被告有罪之心
    證，基於無罪推定之原則，自應為被告無罪判決之諭知，最
    高法院92年台上字第128 號判例亦可參照。
三、本件公訴人認被告甲○○涉犯竊盜犯嫌，無非係以被告甲○○自承曾為委請丙○○前往五房村機車停放處，將機車牽還
    予乙○○、證人乙○○於警詢、偵訊指述騎機車遭人竊取、
    證人丙○○於警詢、偵訊陳述受被告知委託將機車騎還予乙○○等人之證述，並有贓物認領保管單、屏東縣政府警察局
    車輛尋獲電腦輸入單、調查報告各1 份及照片2 張為主要之
    論據。惟被告堅決否認有何前揭之竊盜犯行，辯稱：伊沒有
    竊取乙○○之上開機車，係乙○○當日喝酒後，打電話叫伊
    幫忙將停放在五房村之機車牽回乙○○之住處，伊才請丙○○到五房村路旁將車子牽給乙○○，伊也沒有交付車鑰匙給
    丙○○，因為乙○○說車鑰匙插在車上等語。
四、經查：
（一）被告甲○○確實有委請證人丙○○將乙○○所有、業已申
      報遺失而停放於五房村路旁之上開輕型機車，騎至乙○○
      之住處交予乙○○之事實，經證人乙○○、丙○○分別於
      警詢、偵訊陳述屬實，且有贓物認領保管單、屏東縣政府
      警察局車輛尋獲電腦輸入單、調查報告各1 份及照片2 張
      在卷可憑，則上開失竊之機車確實係被告委請丙○○交付
      與乙○○一情之事實，堪認為真實。
（二）證人即被害人乙○○雖於警詢時先後指稱：伊所有之車牌
      號碼ZYS-650 號輕型機車，於97年6 月4 日，停放於其位
      於屏東縣新園鄉○○村○○路101 巷8 號住宅前遭竊，當
      時機車並未上鎖，鑰匙插在車上... 後來是在97年6 月6
      日20許，丙○○將車子其來還伊，並告訴伊係被告甲○○
      要他騎來的等語（參警卷第6 至7 頁、第8 至10頁）；又
      於偵訊證稱：丙○○騎車來還伊時，是說被告甲○○叫他
      騎來的，但是沒有說是誰偷的，伊係因為97年6 月5 日16
      時時許，看到機車停放在五房村路邊，因為有人告訴伊機
      車在甲○○家，伊就託人叫甲○○將機車還給伊，伊不確
      定是甲○○偷的等語（參偵卷第14至15頁），是其上開僅
      係證人乙○○自丙○○處得知被告與其所失竊之上開機車
      有關而懷疑為被告所竊取；惟其於本院審理時具結證稱：
      伊機車係在其住處前失竊，後來伊在五房村路旁看到機車
      ，但因為當時喝醉了，所以才打電話請被告將機車騎回伊
      住處，後來是被告請丙○○騎回來的... ，伊之所以會在
      警詢認為是被告所竊取，係因為當時伊有施用毒品，神智
      不清，直到偵訊時還是認為是被告偷的，是後來朋友質問
      伊為何說是被告偷的，朋友才告訴伊，當日是伊喝醉酒，
      打電話叫被告幫忙把機車騎回家，伊才知道誤會了被告，
      後來伊曾想要去警察局澄清，但是因為有吸毒，害怕被警
      察驗尿，所以才沒有去等語（參本卷卷第33至34頁），證
      人乙○○於警詢、偵訊之陳述及本院審理時之證述前後不
      一，是被告是否確有竊取上開機車一情已非無疑，故不得
      僅單憑乙○○於警詢、偵訊所為之陳述，逕採為被告不利
      之認定，且證人乙○○於本院審理時，對於警詢、偵訊之
      指誤指被告竊盜一情業已解釋清楚，且衡諸常情，當時被
      告已呈現酒醉狀態，其記憶力與思考力顯然低於平常，對
      於酒醉當時之所為之事有所遺忘或記憶不清，自有可能發
      生，趨吉避凶乃人之常情，若明知將有受之毒品檢測之可
      能，當不會前往警局自投羅網，另一般人發現失竊機車，
      定當報警處理，以求儘速抓得竊賊，當無大費周章，委請
      他人轉告竊賊要求反還之理，故證人上開於審判中所為之
      陳述較合於常情而為可採，是上開機車雖有失竊，是否確
      為被告所竊取已非無疑，佐以證人乙○○上開之證述，更
      益徵被告係受人委託將放置於路旁機車再委由丙○○交與
      被告無訛，是被告上開係受乙○○委託將其機車牽回至其
      住所等語，應非虛妄堪以採信。
（三）證人丙○○於警詢、偵訊均證稱：97年6 月6 日19時許，
      甲○○跟伊說有一輛機車停放在新園鄉○○村路旁，拿該
      機車鑰匙給我，要伊將機車騎到乙○○家中給乙○○，至
      於該機車得來源如何，伊不清楚，也不知道為何甲○○有
      該輛機車，且伊也沒有看過甲○○騎過該機車等語（參警
      卷第3 至5 頁、偵卷第22至23頁），由上述證詞觀之，亦
      僅足以證明被告曾委請丙○○前往五房村路旁將上開機車
      騎至乙○○住住交付與乙○○，尚不得以此逕認該機車係
      被告所竊取，又雖證人丙○○證述被告曾交付機車鑰匙一
      情，惟交互參酌證人乙○○之證述該機車鑰匙插在車上，
      及被告供稱其未曾交付機車鑰匙與丙○○，堪認機車鑰匙
      應原本即插在上該機車上無訛，故丙○○此部分之供述，
      或為脫免自身罪責之詞，尚無可採。
（四）綜上所述，被告甲○○係受乙○○之委託後，再委請丙○○前往五房村路旁，將乙○○所有、遭人竊取停放於該處
      之輕型機車，騎至乙○○住處交還給乙○○之事實，堪已
      認定。公訴人所憑之證據，即未達通常一般人均不致有所
      懷疑，而得確信其為真實之程度。此外，復查無其他積極
      證據足以證明被告確有公訴人所指之犯行，其犯罪自屬不
      能證明，依據上開法條規定及判例意旨，自應諭知被告無
      罪之判決。
四、據上論斷，應依刑事訴訟法第301 條第1項，判決如主文。
中    華    民    國    98    年    4     月    7     日
                  刑事第三庭  審判長法  官  吳永宋
                                    法  官  趙家光
                                    法  官  陳怡先
以上正本證明與原本無異。
如不服本判決應於收受判決後10日內向本院提出上訴書狀，並應
敘述具體理由；其未敘述上訴理由者，應於上訴期間屆滿後20日
內向本院補提理由書（均須按他造當事人之人數附繕本）「切勿
逕送上級法院」。
中    華    民    國    98    年    4     月    7     日
                                     書記官  鍾小屏


司法院資訊處製作；財團法人民間司法改革基金會備份。
